臺灣高等法院刑事裁定
109年度抗字第320號
抗  告  人  
即  受刑人  劉建甫



上列抗告人即受刑人因聲請定其應執行刑案件，不服臺灣桃園地
方法院中華民國109年1月31日裁定（109年度聲字第353號），提
起抗告，本院裁定如下：
    主  文
抗告駁回。                                              
    理  由
一、原裁定意旨略以：抗告人即受刑人劉建甫生因犯偽造文書等
    案件，先後經本院、原審法院判處如附表所示之刑，均經分
    別確定在案。茲檢察官循抗告人之聲請定其應執行之刑，原
    審法院審核認聲請為正當，應定其應執行之刑。依刑事訴訟
    法第477條第1項，刑法第53條、第51條第5款，裁定應執行
    有期徒刑6年8月等語。
二、抗告意旨略以：定應執行刑除不得逾越法律規定範圍，有外
    部、內部界限之拘束外，尚重教化之功能，而非僅在實現報
    應定義之觀念，參照臺灣基隆地方法院96年易字538號案件
    ，合計犯38件竊盜罪，合計總刑期12年8月，僅定應執行刑3
    年。臺灣臺中地方法院98年聲字5043號案件，合計犯19件詐
    欺罪，合計總刑期3年7月，僅定應執行刑1年10月。最高法
    院98年台上字6192號案件，合計犯27件詐欺罪，合計總刑期
    30年7月，僅定應執行刑4年。以上各例，受刑人所犯各罪刑
    期總和與法院所定之應執行刑均差距甚多，可供參酌。為此
    提起抗告，懇請酌量合理之應執行刑，給予自新之機會，挽
    救破碎之家庭等語。
三、按法律上屬於自由裁量之事項，並非概無法律性之拘束。法
    院就自由裁量權之行使，除不得逾越法律所規定範圍之外部
    性界限外，尚應受比例原則、公平正義原則之規範，謹守法
    律秩序之理念，體察法律之規範目的，使其結果實質正當，
    合於裁量之內部性界限，俾與立法本旨相契合。刑法第51條
    第5款規定數罪併罰，宣告多數有期徒刑者，應於各刑中之
    最長期以上，各刑合併之刑期以下，定其應執行之刑期，但
    不得逾30年。其就數罪併罰，固非採併科主義，而係採限制
    加重主義，就俱發各罪中，以最重之宣告刑為基礎，由法院
    參酌他罪之宣告刑，裁量加重定之，且不得逾法定之30年最
    高限制，此即外部性界限。然上揭定其應執行刑，既屬刑法
    賦予法院自由裁量之事項，其應受內部性界限之拘束，要屬
    當然。而刑法修正將連續犯、常業犯規定悉予刪除，考其立
    法目的，係基於刑罰公平原則考量，杜絕僥倖犯罪心理，並
    避免鼓勵犯罪之誤解，乃改採一行為一罪一罰。是定其刑期
    時，除仍應就各別刑罰規範之目的、輕重罪間體系之平衡、
    整體犯罪非難評價、各行為彼此間之偶發性、與被告前科之
    關聯性、各行為所侵害法益之專屬性或同一性、數罪對法益
    侵害之加重效應、罪數所反映之被告人格特性與犯罪傾向等
    ，為綜合判斷外，尤須參酌上開實現刑罰公平性，以杜絕僥
    倖、減少犯罪之立法意旨，為妥適之裁量（最高法院100年
    度台上字第5342號判決意旨參照）。
四、查抗告人因犯如附表所示偽造文書等案件，先後經法院判處
    如附表所示之有期徒刑，且均分別確定在案，其中附表編號
    4為得易科罰金之罪，其餘部分不得易科罰金，有各該判決
    書及本院被告前案紀錄表在卷可按（檢察官聲請書關於其附
    表編號1、2、3之「犯罪日期」有誤，原判決已予更正），
    檢察官循抗告人之請求，聲請定應執行刑，原審認本件聲請
    為正當，於各該刑期（刑期總和7年4月）及曾定應執行刑總
    和（6年10月）之限制下，定其應執行之刑為有期徒刑6年8
    月，並未逾越刑法第51條第5項所定之外部界限，亦未逾越
    自由裁量之內部界限，且有再給予折扣，當屬法院於個案中
    之職權行使，要與公平正義原則、比例原則均屬無違，並無
    違法或不當之處。抗告人雖執前詞抗告，惟按數罪併罰之定
    應執行刑，係出於刑罰經濟與責罰相當之考量，並非在於給
    予受刑人不當利益，況個案情節不同，抗告人所犯附表編號
　　4部分為戕害一己身心之施用第二級毒品罪。然而附表編號
　　1部分為偽造文書罪、編號2、3、5部分為詐欺取財罪，均屬
    侵害社會法益之罪，影響社會秩序甚大，且抗告人無視前已
    遭查獲偽造文書、詐欺犯罪（附表編號1、2、3）之事實，
    於案件審理中之107年2月猶再犯詐欺罪（附表編號5），足
    見其法治概念較一般人薄弱，亟需矯治教育，始可祛除犯罪
    惡習，回歸社會正常生活。抗告人所舉他案，尚難比附援引
    ，亦無拘束其他法院裁量權自由行使之效力，抗告人據此請
    求本院更定應執行刑，自非可採。綜上，原裁定並無違誤或
    不當之處，抗告人徒憑己意，任執與原裁定無關之他案為據
    ，指摘原裁定不當，請求重新從輕定其應執行刑而提起抗告
    ，其抗告為無理由，應予駁回。
五、據上論斷，應依刑事訴訟法第412條，裁定如主文。
中　　華　　民　　國　　109 　年　　3 　　月　　6 　　日
                  刑事第二庭    審判長法　官　周盈文
                                      法　官　郭豫珍
                                      法　官　錢建榮
以上正本證明與原本無異。
如不服本裁定，應於收受送達後五日內向本院提出抗告狀。
                                      書記官  周月琴
中　　華　　民　　國　　109 　年　　3 　　月　　6 　　日